【裁判字號】    97,交聲,2653
【裁判日期】    980306
【裁判案由】    聲明異議
【裁判全文】
臺灣臺中地方法院交通事件裁定        97年度交聲字第2653號
原處分機關  交通部公路總局臺中區監理所臺中市監理站
異  議  人  甲○○
即受處分人
                    棟
上列異議人即受處分人因違反道路交通管理處罰條例案件，對於
交通部公路總局臺中區監理所臺中市監理站中華民國97年9月23
日裁監稽違字第裁61-GE0000000號所為之裁決處分 (原舉發案號
：中市警交字第GE0000000號)，聲明異議，本院裁定如下：
    主  文
原處分撤銷。
甲○○不罰。
    理  由
一、原處分意旨略以：異議人即受處分人(下稱受處分人)甲○○
    所有車牌號碼G57-668號重型機車，於民國97年9月1日下午1
    時10分許，在臺中市○○路與惠中路口，因「裝置旋轉架 (
    活動車牌)」之違規，經臺中市警察局第四分局警備隊依違
    反道路交通管理處罰條例第12條第1項第7款以中市警交字第
    GE0000000號違反道路交通管理事件通知單當場舉發，本站
    於97年9月23日以裁監稽違字第裁61-GE0000000號裁決書，
    裁處罰鍰新臺幣(下同)5,400 元，並牌照吊銷等語。
二、聲明異議意旨略以：上開車輛係受處分人之子陳詠承於6、7
    年前就讀高中時，不知事情輕重，自行裝設移動車牌裝置，
    事後一直未拆除，但並無惡意違規，舉發當時是警員以蠻力
    將車牌翹起來拍照，原處分機關因此裁罰之罰鍰金額過高，
    爰依法聲明異議等語。
三、按汽車有已領有號牌而未懸掛或不依指定位置懸掛之情形者
    ，處汽車所有人3,600元以上10,800元以下罰鍰，禁止其行
    駛；並牌照吊銷之，道路交通管理處罰條例第12條第1項第7
    款、第2項定有明文。其意旨在禁止未懸掛或不依指定位置
    懸掛汽車號牌，導致不能辨認牌號之行為，故認定是否未懸
    掛或不依指定位置懸掛汽車號牌者，自應以該號牌有無懸掛
    ，或其所懸掛位置是否足以辨識牌號為準。又有關道路交通
    管理處罰條例第12條之「指定位置」之認定，因汽車號牌懸
    掛位置之規定，於道路交通安全規則第11條已有明確規範，
    故應予以參考。而汽車號牌懸掛位置，除原設有固定位置外
    ，應依下列規定懸掛固定：(三)機器腳踏車及拖車號牌每車一
    面，應正面懸掛於車輛「後端之明顯適當位置」，且汽車號
    牌不得變造損毀、塗抹或粘貼其他材料、加裝邊框或霓虹燈
    、裝置旋轉架、顛倒懸掛或以安裝其他器具之方式使不能辨
    認其牌號，並不得以他物遮蔽，如有污穢，致不能辨認其牌
    號時，應洗刷清楚，道路交通安全規則第11條第1項第3款前
    段、第2項亦定有明文。
四、經查：
(一)受處分人所有車牌號碼G57-668號重型機車，於97年9月1日
    下午1時10分許，在臺中市○○路與惠中路口，因「裝置旋
    轉架 (活動車牌)」之違規，經臺中市警察局第四分局警備
    隊依違反道路交通管理處罰條例第12條第1項第7款以中市警
    交字第GE0000000號違反道路交通管理事件通知單當場舉發
    ，嗣經受處分人到案申訴，原處分機關函請原舉發單位調查
    結果，仍認受處分人有前開違規行為，經原處分機關於97年
    9月23日依道路交通管理處罰條例第12條第1項第7款、第2項
    規定裁處罰鍰5,400元，並牌照吊銷等情，有上開舉發違反
    道路交通管理事件通知單、臺中市警察局第四分局97年9月5
    日中分四交字第0970023665號書函、裁決書在卷可稽。
(二)證人即舉發本件之臺中市警察局第四分局警備隊警員林世明
    於本院訊問時固證稱：97年9月1日當日伊在惠中路與大業路
    口執行交通稽查勤務，發現車牌號碼G57-668號重型機車車
    牌有裝旋轉架，就是一般所稱活動車牌。該車所裝置的旋轉
    架可明顯看出，因為一般車牌是固定在擋泥板上方，而旋轉
    架車牌位置會比較高，伊當時並沒有用力將車牌扳起來，該
    車很容易就可以將車牌變成平行，沒有生銹的痕跡等語。然
    參諸前揭說明，受處分人有無已領有號牌而不依指定位置懸
    掛之違規事實，應以該面號牌是否「正面懸掛於車輛後端之
    明顯適當位置」為憑斷，非以號牌是否懸掛在「原廠位置」
    為認定標準，受處分人所有上開機車號牌係確實正面懸掛於
    機車正後方之車輪與尾燈之間，有證人林世明當庭提出之違
    規採證照片2張可參，核符「車輛後端之明顯適當位置」。
    又該面號牌正面上方亦有以螺帽固定，雖該二螺帽似固定在
    增設之支架上，惟並未使用一般市售之翹牌架致號牌角度過
    大而無法辨識其號牌，且觀諸上開採證照片，雖該號牌懸掛
    位置略高於原固定號牌位置上方，並加裝邊框，與其他外觀
    近似之機車所懸掛號牌之位置、角度亦有不同，然其號牌字
    跡清楚並無刻意遮掩情事，且於證人林世明將該號牌向上扳
    起後，在通常視距之範圍內，以一般人以正常角度觀之，仍
    可清楚辨識無礙。從而，本件號牌懸掛位置、角度雖有略高
    及些微上揚之情形，然依上揭違規採證照片觀之，該號牌之
    角度尚難認有致一般人難以辨識之情形，原舉發單位或係因
    距離、當時路況、環境或匆促間難以辨識等其他因素致其暫
    時無法清楚辨識該號牌，然究難以此即可認受處分人所有機
    車之號牌有何未依指定位置懸掛致無法辨識之情形，是以現
    存之積極證據尚不足為不利於受處分人之認定，亦無其他更
    具公信力之證據可證受處分人確有違規之行為，自難單憑原
    舉發單位上開所指情節，即遽認受處分人確有上開違規之事
    實。故本件不足認有「汽車已領有號牌而不依指定位置懸掛
    」之情形，原處分機關未予詳查，徒憑原舉發單位之舉發，
    即對受處分人為首揭之裁處，尚有未洽。綜上所述，本件異
    議為有理由，自應由本院將原處分撤銷，並為不罰之諭知，
    以資適法。
五、據上論斷，應依道路交通管理處罰條例第87條第2項，道路
    交通案件處理辦法第20條，裁定如主文。
中    華    民    國    98    年    3     月    6     日
                  交通法庭    法  官  簡芳潔
以上正本證明與原本無異。
如不服本裁定，應於收受送達後5日內向本院提出抗告狀。（應
附繕本）
                              書記官  呂苗澂
中    華    民    國    98    年    3     月    6     日


司法院資訊處製作；財團法人民間司法改革基金會備份。
